【裁判字號】    97,訴,5037
【裁判日期】    981130
【裁判案由】    妨害自由
【裁判全文】
臺灣板橋地方法院刑事判決              97年度訴字第5037號
公  訴  人  臺灣板橋地方法院檢察署檢察官
被      告  甲○○（原名林建生.
            庚○○
            丙○○
上列被告等因妨害自由案件，經檢察官提起公訴（97年度偵字第
5101 號），本院判決如下：
    主  文
甲○○共同以加害自由之事，恐嚇他人致生危害於安全，累犯，
處有期徒刑肆月，如易科罰金，以新臺幣壹仟元折算壹日；又共
同以非法方法，剝奪人之行動自由，累犯，處有期徒刑肆月，如
易科罰金，以新臺幣壹仟元折算壹日。應執行有期徒刑陸月，如
易科罰金，以新臺幣壹仟元折算壹日。
庚○○共同以加害自由之事，恐嚇他人致生危害於安全，處有期
徒刑月，如易科罰金，以新臺幣壹仟元折算壹日；又共同以非
法方法，剝奪人之行動自由，處有期徒刑月，如易科罰金，以
新臺幣壹仟元折算壹日。應執行有期徒刑肆月，如易科罰金，以
新臺幣壹仟元折算壹日。
丙○○共同以加害自由之事，恐嚇他人致生危害於安全，處有期
徒刑月，如易科罰金，以新臺幣壹仟元折算壹日；又共同以非
法方法，剝奪人之行動自由，處有期徒刑月，如易科罰金，以
新臺幣壹仟元折算壹日。應執行有期徒刑肆月，如易科罰金，以
新臺幣壹仟元折算壹日。
    事  實
一、甲○○（原名林建生）前於民國87年間因業務侵占案件，經
    本院以87年度訴字第1801號刑事判決處有期徒刑10月確定，
    及於91年間因傷害案件，經本院以91年度易緝字第158 號刑
    事判決處拘役58日，並得易科罰金確定，嗣入監接續執行上
    開二罪刑，且於92年4 月7 日因徒刑易科罰金執行完畢出監
    。詎其仍不知悔改，因其曾委託戊○○辦理買賣房屋及貸款
    事項而生債務糾紛，竟心生不滿，於97年1 月22日上午11時
    許，與戊○○相約在臺北縣板橋市○○路○ 段56號某泡沫紅
    茶店談判，戊○○偕同友人丁○○一同赴約，甲○○夥同庚○○（綽號蠻牛）、丙○○（綽號大胖）、己○○（由本院
    另行審結）及乙○○（業經本院通緝中），共同基於恐嚇之
    犯意聯絡，於上開時、地談判時，共同以言語對戊○○及丁○○恫嚇稱：如果不給錢，就到山上住或甲○○家住3 、4
    天，將錢準備好等加害其自由之事，致戊○○及丁○○均心
    生畏懼，使戊○○為求脫身，乃答應賠償甲○○新臺幣（下
    同）150 萬元，甲○○要求戊○○先支付部分現金，戊○○
    遂同意請友人丁○○持其母親張林月卿所申設開立之日盛國
    際商業銀行股份有限公司樹林分行（下稱日盛銀行）帳號00
    000000000000號帳戶存摺領款，惟甲○○與庚○○、丙○○
    、己○○及乙○○另共同基於剝奪他人行動自由之犯意聯絡
    ，於同日下午1 至2 時許，由庚○○、丙○○與己○○強押
    丁○○坐上由己○○所駕駛之自用小客車，前往址設臺北縣
    樹林市○○路○ 段276 號日盛銀行樹林分行，由丙○○帶同
    丁○○（起訴書誤載為「戊○○」，業經蒞庭檢察官當庭更
    正）進入銀行，丁○○領取前開張林月卿（起訴書誤載為「
    戊○○」，業經蒞庭檢察官當庭更正）帳戶內之現金20萬元
    後交予丙○○，渠等再一同返回前開泡沫紅茶店，丙○○將
    該20萬元交予甲○○，以此非法方法，剝奪丁○○之行動自
    由，而甲○○另要求戊○○簽發本票4 張（票面金額分別為
    50萬元2 張、30萬元1 張、150 元1 張）及承諾書1 紙，並
    要求丁○○在該承諾書上見證人欄簽名，且告以如欲贖回本
    票及承諾書，尚需支付130 萬元，始任由戊○○及丁○○離
    去，甲○○並將其中3 萬元分予庚○○，由庚○○再將其中
    1 萬元分予丙○○；嗣戊○○不甘受損，乃於同年月24日報
    警處理，並向甲○○佯稱與之相約於同年月25日下午1 時許
    ，在前開泡沫紅茶店交付現金130 萬元云云，甲○○、庚○○、丙○○、己○○及乙○○等人於上開時間到場後，旋即
    為警查獲渠等及許志遠、葉芥銘、徐源宏、林宗漢、袁意婷
    （上開5 人另經檢察官為不起訴處分確定），並扣得前開本
    票、承諾書、現金130 萬元（業經戊○○領回）及林宗漢所
    有而與本案無涉之中空鐵棍、槍型瓦斯噴霧器各1 支、葉芥
    銘所有而與本案無涉之不具殺傷力玩具槍、雙節棍、開山刀
    及甩棍各1 支，始查悉上情。
二、案經戊○○、丁○○訴由臺北市政府警察局大安分局移送臺
    灣板橋地方法院檢察署檢察官偵查起訴。
    理  由
壹、有關證據能力部分：刑事訴訟法第159 條第1 項雖規定，被
    告以外之人於審判外之言詞或書面陳述，除法律有規定外，
    不得作為證據。惟同法第159 條之5 明定：「被告以外之人
    於審判外之陳述，雖不符前4 條之規定，而經當事人於審判
    程序同意作為證據，法院審酌該言詞陳述或書面陳述作成時
    之情況，認為適當者，亦得為證據。」、「當事人、代理人
    或辯護人於法院調查證據時，知有第159 條第1 項不得為證
    據之情形，而未於言詞辯論終結前聲明異議者，視為有前項
    之同意。」，其立法理由在於傳聞證據未經當事人之反對詰
    問予以核實，乃排斥其證據能力。惟當事人如放棄對原供述
    人之反對詰問權，於審判程序表示同意該等傳聞證據可作為
    證據，此時，法院除認該傳聞證據欠缺適當性外，自可承認
    其證據能力。又當事人、代理人或辯護人於調查證據時，知
    有刑事訴訟法第159 條第1 項不得為證據之情形，卻表示「
    對於證據調查無異議」、「沒有意見」等意思，而未於言詞
    辯論終結前聲明異議者，應視為已有將該等傳聞證據採為證
    據之同意，最高法院93年度台上字第3533號、94年度台上字
    第2976號判決亦採同一見解。經查：本案被告甲○○、庚○○、丙○○及檢察官於本院審判期日，對於下列經本院調查
    之證據方法，均表示對證據能力不爭執，復於審判期日就本
    院一一提示之前揭證據方法於言詞辯論終結前，均亦未就所
    調查之證據主張有刑事訴訟法第159 條第1 項不得為證據之
    情形，是參照上開說明要旨，本案經調查之證據，均有證據
    能力，合先敘明。
貳、實體方面：
一、訊據被告甲○○、庚○○、丙○○固均坦承被告甲○○與告
    訴人戊○○相約於上開時、地商談賠償事宜，告訴人丁○○
    陪同告訴人戊○○到場，而被告庚○○、丙○○、乙○○、
    己○○亦均在場，期間曾由被告己○○駕車搭載被告丙○○
    、庚○○與告訴人丁○○一同前往上開日盛銀行提領案外人
    張林月卿前開帳戶內之現金20萬元，並由告訴人丁○○交予
    被告丙○○轉交予被告甲○○，而被告甲○○將其中3 萬元
    交付予被告庚○○，被告庚○○交付1 萬元予被告丙○○，
    且告訴人戊○○簽發上開本票及承諾書，及告訴人丁○○在
    該承諾書見證人欄簽名之事實，惟被告甲○○等人均矢口否
    認有何恐嚇及妨害自由之犯行，被告甲○○辯稱：渠等並未
    出言恐嚇，因先前戊○○幫伊辦貸款400 萬元購屋，但實際
    上購買價格200 多萬，讓伊背負房貸、信用破產，伊找戊○○協調賠償事宜，戊○○同意賠償伊150 萬元而簽發該本票
    、承諾書及當場交付現金20萬元，且係戊○○請丁○○領款
    ，但丁○○告以其車遭拖吊而委請渠等開車載他去，始由庚○○、丙○○、己○○等人開車載丁○○去提款云云置辯；
    被告庚○○辯稱：當天因甲○○到伊家找伊陪同到現場，到
    現場後，由甲○○跟戊○○他們談他們的事，伊只是坐在旁
    邊聽，伊並未出言恐嚇，伊只說做這樣的事是不對的；伊作
    中古車買賣，己○○打電話給伊說要談車子的事，伊請他過
    來，伊並打電話給丙○○請他過來談車子的事；甲○○說戊○○他們的車被拖吊，請己○○幫忙開車載丁○○去銀行，
    因為當時伊跟朋友約在樹林見面拿手機，伊跟著去，但伊中
    途下車找朋友拿手機，伊並沒有去銀行，由伊朋友載伊回到
    泡沫紅茶店，事後甲○○拿3 萬元給伊，因本來說要請伊吃
    飯，但他沒空，所以拿3 萬元給伊，叫伊帶丙○○、己○○
    去吃飯，可是丙○○、己○○說不用，而伊拿1 萬元給丙○○是因為他向伊借錢云云置辯；被告丙○○辯稱：當天庚○○打電話給伊說車子的事，所以伊過去現場，現場並沒有人
    恐嚇戊○○、丁○○；且伊看庚○○要離開，所以也跟著去
    ，伊並未強押丁○○上車，且到銀行時，伊進去上廁所，伊
    並未陪同丁○○至櫃檯領錢，伊上完廁所後就上車等，再回
    到泡沫紅茶店後沒多久，伊一人搭計程車離開；伊沒有分到
    錢，庚○○給伊1 萬元是伊向庚○○借的云云置辯。經查：
(一)、被告甲○○曾委託告訴人戊○○辦理買賣房屋及貸款事項而
    生債務糾紛，被告甲○○於97年1 月22日上午11時許與告訴
    人戊○○相約在上開泡沫紅茶店談判，告訴人戊○○偕同告
    訴人丁○○一同赴約，被告庚○○、丙○○、己○○及乙○○均在場，且告訴人戊○○當場簽發前開本票4 紙，並由告
    訴人戊○○、丁○○共同簽署承諾書1 份，以及於同日下午
    1 至2 時許，由被告己○○駕車搭載被告丙○○、庚○○及
    告訴人丁○○至上開日盛銀行，告訴人丁○○提領案外人張
    林月卿前開帳戶內之現金20萬元後交予被告丙○○，再返回
    前開泡沫紅茶店後，被告丙○○交付該20萬元予被告甲○○
    ，而被告甲○○將其中3 萬元交付予被告庚○○，被告庚○○交付1 萬元予被告丙○○，嗣告訴人戊○○於同年月24日
    報警處理，而於同年月25日下午1 時許，在該泡沫紅茶店為
    警查獲被告甲○○等人，並扣得上開物品之事實，業據被告
    甲○○、庚○○、丙○○均坦認不諱，核與同案被告己○○
    、乙○○之供述及證人即告訴人戊○○、丁○○之證述情節
    相符，並有贓物認領保管單1 紙、臺北市政府警察局大安分
    局搜索扣押筆錄暨扣押物品目錄表1 份、扣押物品照片6 張
    、承諾書影本1 份、日盛銀行個人理財處97年12月31日銀字
    第0972W00141390 號函暨張林月卿交易傳票影本1 份（詳見
    偵查卷第56至62、132 至133 、135 、222 頁、本院卷第91
    至93頁）在卷可稽，是被告甲○○等人前開供述核與事實相
    符，堪以採信。則上開事實，洵堪認定屬實，合先敘明。
(二)、再查，被告甲○○、庚○○、丙○○與同案被告己○○、乙○○共同基於恐嚇之犯意聯絡，於97年1 月22日上午11時許
    ，在前開泡沫紅茶店，共同以言語對告訴人戊○○及丁○○
    恫嚇稱：如果不給錢，就到山上住或甲○○家住3 、4 天，
    將錢準備好等加害其生命、身體、自由之事，致告訴人戊○○及丁○○均心生畏懼等情，業據證人戊○○於警詢時證稱
    ：林建生（即甲○○，下同）告知我：「到山上住或林建生
    住家住3 、4 天，並將錢準備好」；乙○○揚言如果不交付
    金錢的話，要將我帶到山上及住處關幾天等語（詳見偵查卷
    第10、13頁），及於偵訊時具結證稱：林建生及他帶來的友
    人跟我說要處理不處理隨便我，不然就要帶我去上山，我覺
    得害怕，他們都圍在我和丁○○旁邊；乙○○、己○○、庚○○說如果我不給，就帶我去山上住，我很害怕等語（詳見
    偵查卷第157 、159 、229 頁），以及於本院審理時具結證
    稱：林建生說如果我不簽要帶我去山上或林建生家住3 、4
    天，把錢準備好；在泡沬紅茶店沒有聽到任何人說到車子買
    賣的事，也沒有聽到有人談論借錢的事；大部分是林建生講
    ，其他人幫腔，就是叫我趕快跟林建生處理，他們其他人都
    有這樣說等語（詳見本院卷第158 頁反面、第159 頁反面、
    第160 頁）甚明，核與證人丁○○於偵訊時具結證述：林建
    生等人說如果戊○○不給錢，就要帶我們去山上住3 天，我
    覺得害怕；當天在場的林建生、乙○○、庚○○、丙○○、
    己○○都有說要帶我去山上住，我很害怕；己○○及庚○○
    在我去領錢之前，有跟我說，我錢付不出來，不去領的話，
    就要去山上或他們家住3 天；庚○○、丙○○、己○○恐嚇
    我，林建生、乙○○則在一旁等語（詳見偵查卷第158 、15
    9 、227 、228 頁），及於本院審理時具結證述：己○○、
    庚○○說如果今天沒有拿錢的話，沒有解決事情，就要帶我
    們去山上或家裡坐坐，他們說這些話時，其他人都沒有說話
    ，後來庚○○、丙○○、己○○其中一人說趕快把事情解決
    ，我不記得何人說的；整個過程中沒有聽到有人討論車子買
    賣的事情、沒有聽到被告他們說借錢的事等語（詳見本院卷
    第163 、164 頁）之情節大致相符；又衡諸證人戊○○、丁○○前後證述一致且互核相符，且被告甲○○前曾委託證人
    戊○○辦理買賣房屋及貸款乙事，證人戊○○亦不爭執，僅
    對於被告甲○○主張其造成被告甲○○受有損害而負有賠償
    義務乙節，雙方的認知尚有差距，況被告甲○○於偵訊及本
    院審理時接受檢察官訊問時自承：93年戊○○幫我「秋岑公
    司」辦貸款，他當時跟我說你是老闆名下沒有財產，到銀行
    調不到款，他用我名義買一間房子，貸房貸400 萬，他說貸
    款他會繳，因我沒有要買房子，只是辦貸款方便，他說等公
    司貸款下來，他會將房子賣掉或處理，不會讓我背貸款，他
    2 期沒繳房貸，銀行通知我貸款沒繳，他手機又聯絡不到，
    我帶人去看房子，鄰居說該房子有人自殺，沒人敢買，原先
    屋主賣200 多萬，我當時找戊○○找不到人，他買200 萬出
    頭卻要我背400 萬貸款，房屋還被拍賣，我信用破產，那時
    我開始找不到戊○○，直到97年1 月14日在北院遇到戊○○
    才跟他提房子貸款之事，97年1 月14至22日間我有跟戊○○
    電話連絡約見面，電話中沒有達成共識，1 月22日是第一次
    約見面等語（詳見偵查卷第141 至142 頁、本院卷第248 頁
    ）甚明，苟被告甲○○等人未出言恐嚇證人戊○○、丁○○
    者，何以證人戊○○遽然於當日同意給付賠償金額高達150
    萬元？故證人戊○○、丁○○前開證述，均堪以採信。另徵
    諸被告己○○於偵訊時供稱：庚○○找我去買一部車子，我
    去那裡談車子的事云云（詳見偵查卷第200 頁），核與被告
    丙○○於偵訊時供稱：是庚○○找我去的，因為我要庚○○
    幫我找車云云（詳見偵查卷第199 頁），及被告庚○○於偵
    訊時供稱：己○○要透過我賣車給丙○○，當時因為我在泡
    沫紅茶店，所以叫他們二個來云云（詳見偵查卷第202 頁）
    不符，是被告己○○、丙○○與庚○○是否於前開時、地洽
    談車輛買賣事宜，顯有疑義，況被告庚○○於警詢時已供稱
    ：我與林建生、乙○○及對方2 人在店內談事情，之後我打
    電話叫丙○○前來等語（詳見偵查卷第25頁），核與被告甲○○於偵訊時供述：我及乙○○、庚○○談賠償的事等語（
    詳見偵查卷第141 至142 頁）相符，則被告庚○○、鄭鈞煌
    、丙○○辯稱：渠等在場談論車子的事情，對於甲○○與戊○○間洽談內容不清楚、也未參與云云，即屬事後推諉卸責
    之詞，均不足採信。故被告甲○○等人於前開時、地，以上
    開言語恐嚇證人戊○○、丁○○之事實，堪以認定屬實。
(三)、復查被告甲○○、丙○○、庚○○、己○○與乙○○共同基
    於妨害行動自由之犯意聯絡，於97年1 月22日下午1 至2 時
    許間，由被告庚○○、丙○○、己○○強押告訴人丁○○至
    上開日盛銀行領款乙節，業據證人戊○○於警詢、偵訊及本
    院審理時具結證稱：庚○○、己○○、丙○○挾持丁○○至
    銀行領款；因林建生、乙○○、庚○○、己○○、丙○○說
    如果不領錢就要把我們帶走；丁○○是被押著去領錢，就是
    己○○、庚○○、丙○○先站起來，丁○○就跟他們出去，
    他們有無強拉丁○○我忘記了；（問：為何由丁○○去領錢
    ）因為甲○○要求伊留下來，要丁○○去領錢等語（偵查卷
    第13、229 頁、本院卷第159 頁），以及證人丁○○於警詢
    、偵訊及本院審理時結證證稱：對方挾持我至銀行領款；我
    是被押著去領錢；我有跟他們說我要開自己的車去，但庚○○、丙○○、己○○說不行，要我坐他們的車，他們三個人
    押我上車；我沒有說我車被拖吊而要借車，我車子停在停車
    格；我是非自願上車的，庚○○、丙○○一人拉我一邊的手
    ，押我上車的；丙○○跟我一起進銀行，他站在我旁邊看我
    領錢，他跟我進去是怕我報警，他沒有上廁所，我領錢時他
    從頭到尾都在站我旁邊；林建生叫庚○○、丙○○、己○○
    帶我去銀行領錢；我領錢後交給丙○○，是他叫我交給他的
    ；林建生叫戊○○在泡沫紅茶店等，並叫其他三位被告跟我
    去領錢；（問：為何你一個人在銀行時不報警？）因為戊○○在他們手上，且還有餘款沒付，可以等付餘款時再報警等
    語（詳見偵查卷第14、158 、227 頁、本院卷第163 、164
    頁反面）之情節大致相合，是證人戊○○、丁○○前後證述
    大致相符；況查證人丁○○於97年1 月22日上午11時33分許
    ，駕駛車號4818-EM 號自小客車至案發現場，並將該車停放
    在臺北縣板橋市○○路○ 段99之2 號前編號11號之汽車停車
    位，停車時數3 小時，且未遭違規拖吊等情，業據證人丁○○證述明確，並有證人丁○○所補呈之現場照片9 張及收費
    單據1 紙、臺北縣政府交通局98年9 月11日北交營字第0980
    7 56360 號函暨所附通知單及收據查詢表乙份、臺北縣政府
    警察局板橋分局98年9 月14日北縣警板交字第0980036840號
    函1 份（詳見本院卷第182 、216 、226 至228 頁）在卷可
    稽，是證人丁○○既於案發時駕駛該車至現場，倘若其係自
    願前往銀行領款，其何需向被告等謊稱其車輛遭拖吊而邀素
    不相識之被告等人開車陪同前往？此與常理不合，則證人戊○○、丁○○前開證述，均堪以採信。況查被告甲○○事後
    交付3 萬元予被告庚○○，且被告庚○○交付1 萬元予被告
    丙○○，作為渠等之報酬乙節，業據被告甲○○於警詢時供
    稱：伊給庚○○現金3 萬元，因請朋友幫忙包紅包等語（詳
    見偵查卷第19頁），及被告丙○○於警詢時供稱：林建生分
    1 萬元給我；是庚○○叫我陪同去領錢的等語（詳見偵查卷
    第36頁）至明，足見被告甲○○有分配報酬予被告庚○○、
    丙○○，則被告甲○○辯稱：我拿3 萬元給庚○○，因為本
    來要請他吃飯，後來沒有空，所以拿錢給庚○○云云（詳見
    偵查卷第219 、220 頁、本院卷第73頁），及被告庚○○辯
    稱：甲○○給我3 萬元，是因為本來要請我吃飯，但他沒空
    ，所以拿3 萬元給我叫我帶丙○○、己○○去吃，我沒有分
    給他們或請他吃飯，因為他們說不用，我拿1 萬元給丙○○
    ，是他向我借的云云（詳見本院卷第74頁），及被告丙○○
    辯稱：我向庚○○借1 萬元云云，顯係渠等彼此事後迴護之
    詞，不足採信。故被告甲○○等人基於妨害自由之犯意聯絡
    ，由被告庚○○、丙○○及己○○3 人強押證人丁○○至前
    開銀行領款之事實，堪予認定無訛。另查被告庚○○於前往
    上開日盛銀行途中曾下車乙節，固為證人丁○○所不否認，
    然證人丁○○既係遭被告庚○○、丙○○、己○○3 人強押
    前往領款等情，已詳如上述，是縱使被告庚○○因中途另有
    他事而下車，仍無礙於證人丁○○之行動自由業遭剝奪之事
    實，故被告庚○○有無於前往銀行領款之過程中始終在場，
    並非所問，附此敘明。
(四)、綜上所述，被告甲○○、庚○○、丙○○於前開時地，恐嚇
    證人戊○○、丁○○，並強押證人丁○○前往上開日盛銀行
    提領現金，剝奪其行動自由之事實，洵堪認定屬實。故本件
    事證已臻明確，被告甲○○等人犯行堪以認定，應予依法論
    科。
二、論罪科刑部分：
(一)、論罪部分：核被告甲○○、庚○○、丙○○所為，均係犯刑
    法第305 條之恐嚇危害安全罪及同法第302 條第1 項之剝奪
    行動自由罪。復被告3 人間就上開恐嚇、妨礙自由犯行，有
    犯意聯絡與行為分擔，為共同正犯。再者，被告3 人以一恐
    嚇行為同時對告訴人戊○○、丁○○為之，均係一行為同時
    觸犯數相同罪名，為想像競合犯，均依刑法第55條之規定，
    各以一恐嚇罪處斷。又被告甲○○、庚○○、丙○○所犯上
    開二罪之間，均係犯意個別，行為互殊，各應予分論併罰。
    再查，被告甲○○前於87年間因業務侵占案件，經本院以87
    年度訴字第1801號刑事判決處有期徒刑10月確定，及於91年
    間因傷害案件，經本院以91年度易緝字第158 號刑事判決處
    拘役58日，並得易科罰金確定，嗣入監接續執行上開二罪刑
    ，且於92年4 月7 日因徒刑易科罰金執行完畢出監等情，此
    有臺灣高等法院被告前案紀錄表1 份可證，是其受徒刑之執
    行完畢後，5 年以內故意再犯有期徒刑以上之上開二罪，均
    為累犯，皆應依刑法第47條第1 項之規定，各加重其刑。
(二)、科刑部分：爰審酌被告甲○○有上述科刑紀錄，已如前述，
    是其素行非佳，且不循正當管道處理債務糾紛，竟挾眾人之
    勢，恃強凌弱，以達己欲，對被害人權益及社會整體治安有
    重大損害，且迄未與告訴人戊○○、丁○○和解賠償渠等所
    受之損害，而被告庚○○、丙○○年輕力壯，身體健全，竟
    貪圖己利，以非和平之方式討債，及渠等犯後均否認犯行之
    態度，惟被告庚○○、丙○○素行尚可，此有臺灣高等法院
    被告前案紀錄表2 份附卷足參，及渠等犯罪之動機、手段、
    目的、生活狀況、智識程度等一切情狀，分別量處如主文所
    示之刑，且均諭知易科罰金之折算標準，併分別定應執行之
    刑，以示懲戒。
(三)、至扣案之中空鐵棍、槍型瓦斯噴霧器、不具殺傷力玩具槍、
    雙節棍、開山刀及甩棍各1 支，分別係案外人林宗漢、葉芥
    銘所有，且均與本案被告等人之恐嚇、妨礙自由犯行無涉等
    情，業據被告甲○○等人供述明確，核與案外人林宗漢、葉
    芥銘於警詢及偵訊時證述之情節相符，並有臺北市政府警察
    局大安分局搜索扣押筆錄暨扣押物品目錄表2 份（詳見偵查
    卷第116 至118 、122 至124 頁）附卷可證，是以，本院自
    無庸併予宣告沒收，併此敘明。
三、不另為無罪諭知部分：
(一)、公訴意旨另略以：被告甲○○、庚○○、丙○○及己○○、
    乙○○共同基於妨害自由之犯意聯絡，於97年1 月22日上午
    11時許，於前開泡沫紅茶店與戊○○談判時，阻止告訴人戊○○與丁○○離去，而剝奪告訴人戊○○、丁○○之行動自
    由，因認被告甲○○等人涉犯刑法第302 條之妨害自由罪嫌
    等語。
(二)、按犯罪事實應依證據認定之，無證據不得認定其犯罪事實；
    又不能證明被告犯罪者，即應諭知無罪之判決，刑事訴訟法
    第154 條第2 項、第301 條第1 項分別定有明文。又按刑法
    以非法方法剝奪人之行動自由罪，係指無權之人，於私行拘
    禁而外，將被害人置於自己實力支配之下妨害其行動自由者
    而言，最高法院94年度臺上字第5517號判決要旨可資參照。
    苟被害人並未受控於行為人之實力支配而喪失其行動自由，
    縱稍有懼於行為人之威勢，亦難謂係該當於本罪。
(三)、公訴人認被告甲○○等人涉犯前開犯行，無非以告訴人戊○○、丁○○之指訴、被告甲○○等人之供述、扣案之本票及
    承諾書為其主要論罪。惟訊據被告甲○○、庚○○、丙○○
    均堅決否認有何妨礙行動自由之犯行，並均辯稱：斯時有員
    警前來該泡沫紅茶店取締電玩，如確有不法情事，戊○○等
    人可以即時向員警反應等語置辯。
(四)、經查：
１、於前開時、地，被告甲○○與證人戊○○談判期間，曾有警
    察至該泡沫紅茶店查緝違規之電玩乙節，業據被告甲○○等
    人坦認屬實，核與證人戊○○、丁○○證述之情節相符，且
    衡諸證人戊○○、丁○○均兼為本案被害人，渠等上開證述
    諸多不利於被告甲○○等人，自無袒護被告等人之理，故證
    人戊○○、丁○○證述於前開時、地，有警察到場等語，堪
    以採信。是以，於前開時、地，曾有警察到場之事實，足堪
    認定無訛。至臺北縣政府警察局廣福派出所、板橋分局雖均
    函覆本院稱並無員警於前開時、地取締電玩等情，此有臺北
    縣政府警察局土城恩局98年2 月24日北縣警土刑刑字第0980
    006303號函暨廣福派出所偵辦刑事案件配分總表1 份、臺北
    縣政府警察局板橋分局98年5 月15日北縣警板刑字第098001
    7747號函1 份（詳見本院卷第107 至111 、138 頁）附卷可
    憑，然被告甲○○等人均坦認在卷及證人戊○○、丁○○亦
    為相同之證述，且被告甲○○供稱：泡沫紅茶店擺放一般遊
    戲電玩，並非賭博電玩，我幫老闆求情，警察說人家舉發第
    二次，警察本來要拍照，後來經我們求情，沒有拍照也沒有
    開單，叫老闆娘立即改善，警察要老闆娘趕快把台子移走，
    不要再讓警察看到等語（詳見本院卷第165 頁反面）明確，
    則前開函文或因員警未予詳實紀錄或疏漏記載執勤內容，自
    不能據此認被告甲○○等人前開供述及證人戊○○等證述不
    實，附此敘明。則被告等人與告訴人戊○○、丁○○既係於
    公眾得自由出入之泡沫紅茶店就被告甲○○與告訴人戊○○
    前開債務問題進行談判，苟被告甲○○等人有妨害證人戊○○、丁○○之行動自由犯意者，何以在公眾得自由出入的場
    所為之，使渠等之犯行曝露而輕易使外人知悉？此顯與常情
    有違，故被告甲○○等人辯稱：渠等並無妨礙行動自由之犯
    意等語，並非無據。
２、再者，參酌證人戊○○於偵訊時證稱：庚○○跟警察交談，
    因為警察一進來，被告就先跟警察打招呼，跟警察很熟，我
    不知道該怎麼處理；（問：警察到場可以脫身，為何不呼救
    ？還繼續被強押著？）因為警察有跟被告打招呼，我認為被
    告跟警察有熟等語（詳見偵查卷第229 頁），及於本院審理
    時證稱：泡沫紅茶店比較小，是在店裡談，不是包廂，任何
    人都可以進去；（問：泡沫紅茶店為開放空間，期間又有警
    察取締電玩，如果遭受不法，為何沒有向警察反應？）好像
    有看到庚○○跟警察打招呼，且當時好像在簽切結書，所以
    想先簽完可以離開等語（詳見本院卷第158 、159 頁反面、
    第160 頁）；以及證人丁○○於偵訊時證稱：（如果被妨害
    自由及恐嚇，為何警察到場不呼救？）因為庚○○當場有叫
    出其中一個警察的名字，我覺得被告認識警察，所以警察會
    官官相護等語（詳見偵查卷第228 頁），及於本院審理時證
    稱：（你當時為何不向警察反應？）庚○○向警察打招呼，
    感覺上很熟，所以不知道會怎樣，當時感覺就時沒有辦法行
    動；警察來時，林建生指示其他被告把本票及承諾書收起來
    等語（詳見本院卷第164 頁反面），是以，員警負有偵查犯
    罪、維持社會治安之職責，且為一般民眾遭受不法侵害時求
    救之對象，此為一般民眾所得認知的，而告訴人戊○○、丁○○未及時向員警求助之原因僅因渠等主觀臆測員警與被告
    庚○○熟識而有偏頗之虞，顯難以此推認被告甲○○等人業
    已將告訴人戊○○、丁○○置於自己實力支配之下而妨害渠
    等行動自由。
３、綜上所述，被告甲○○等人雖於前開時、地與告訴人戊○○
    洽談賠償事宜時，渠等曾出言恐嚇告訴人戊○○等，已如前
    述，惟被告甲○○等並無其他客觀上具體行為或動作阻止告
    訴人等離去或剝奪其等行動自由，縱使告訴人2 人稍有懼於
    被告人多勢眾之威勢，亦難謂被告甲○○等人妨害告訴人2
    人之行動自由。此外，復查無其他積極證據證明被告等有何
    妨礙自由之犯行，自不能認定被告甲○○等人犯罪，本應就
    此為無罪之諭知，然公訴意旨認此部分與前開論罪科部分有
    實質上一罪關係，爰不另為無罪之諭知。
據上論斷，應依刑事訴訟法第299 條第1 項前段，刑法第28條、
第305 條、第302 條第1 項、第55條、第47條第1 項、第51條第
5 款、第41條第1 項前段，刑法施行法第1 條之1 第1 項、第2
項前段，判決如主文。
本案經檢察官黃致中到庭執行職務。
中    華    民    國    98    年    11    月    30    日
                  刑事第十四庭審判長法  官  林淑婷
                                    法  官  陳昭筠
                                    法  官  饒金鳳
以上正本證明與原本無異。
如不服本判決，應於判決送達後10日內，向本院提出上訴書狀，
且上訴書狀應敘述具體理由，而上訴書狀未敘述上訴理由者，應
於上訴期間（即自收受判決書之翌日起算10日）屆滿後20日內補
提理由書。
                                    書記官  王春森
中    華    民    國    98    年    11    月    30    日
附錄本案論罪科刑法條全文：
中華民國刑法第302 條第1 項：
私行拘禁或以其他非法方法，剝奪人之行動自由者，處5 年以下
有期徒刑、拘役或300 元以下罰金。
中華民國刑法第305 條：
以加害生命、身體、自由、名譽、財產之事，恐嚇他人致生危害
於安全者，處2 年以下有期徒刑、拘役或300 元以下罰金。


司法院資訊處製作；財團法人民間司法改革基金會備份。
